臺灣高雄地方法院刑事判決　　　　　　　94年度訴字第1736號
公　訴　人　臺灣高雄地方法院檢察署檢察官
被　　　告　甲○○
　　　　　　丙○○
共　　　同
選任辯護人　張志明律師
被　　　告　戊○○
選任辯護人　李明益律師
　　　　　　涂啟夫律師
被　　　告　丁○○
選任辯護人　柳聰賢律師
上列被告因貪污治罪條例等案件，經檢察官提起公訴（93年度偵
字第9900、15539 號），本院判決如下：
    主  文
甲○○共同連續犯業務侵占罪，處有期徒刑參年。其他被訴違背
職務行賄部分無罪。
丁○○共同連續犯業務侵占罪，處有期徒刑壹年捌月。緩刑參年
，緩刑期間付保護管束，並應向臺灣高雄地方法院檢察署指定之
公益團體、地方自治團體或社區提供壹佰貳拾小時之義務勞務。
丙○○、戊○○均無罪。
    事  實
一、甲○○與其父乙○○（業於民國95年5 月11日死亡，另經本
    院判決公訴不受理確定）共同經營高雄縣美濃鎮○○路100
    巷8 號「永成豐碾米廠」（下稱「永成豐廠」，登記負責人
    為甲○○），及高雄縣大寮鄉○○村○○○路1066號「申安
    實業有限公司」（下稱「申安公司」，登記負責人為乙○○
    ），均與前「行政院農業委員會南區糧食管理處高雄辦事處
    」（嗣於93年1 月間改制為「行政院農業委員會農糧署南區
    分署高雄辦事處」，下稱「農糧署高雄辦事處」）訂有合約
    ，受託辦理公糧之經收、保管、加工、撥付等不涉公權力行
    使之私經濟行為業務，合約有效期間均自90年5 月1 日起至
    94年4 月30日止，2 人均為從事業務之人。丁○○則係受僱
    於乙○○，負責在永成豐廠內礱碾米糧之工人。
二、詎甲○○、乙○○及丁○○3 人於上開合約期間，竟共同基
    於侵占甲○○、乙○○業務上所持有公糧之概括犯意聯絡，
    自91年1 月間起，至92年10月1 日「永成豐廠」經封倉稽查
    時止，共同連續為下列之侵占行為：
(一)由乙○○指示丁○○在「永成豐廠」內礱輾公糧時，從中摻
    雜私有劣米及屑米，套換品質較優之公糧：
  1.於礱碾「軍米」、「外島（糙）米」之公糧時，從中摻雜2.
    5 ％之私有劣米及屑米。
  2.於碾製包裝「外島（白）米」、學校午餐食用米（下稱「學
    午糧」）之公糧時，從中摻雜2 ％之私有劣米及屑米。
  3.於碾製法務部所屬機關食米（下稱「法務糧」。包括「臺灣
    高雄監獄」、「臺灣高雄第二監獄」、「明陽中學」、「臺
    灣高雄女子監獄」、「臺灣高雄少年觀護所」及「臺灣高雄
    看守所」等機關食米）之公糧時：
  (1)在供「臺灣高雄監獄」食用之法務糧中，摻雜5 ％之私有劣
    米及屑米。
  (2)在供其餘法務部所屬機關食用之法務糧中，摻雜2.5 ％私有
    劣米及屑米。
(二)甲○○就「申安公司」經收保管之公糧，除運交高雄縣大寮
    鄉「昭明」、「永芳」、「山頂」及「溪寮」等4 所國民小
    學之「學午糧」，確係在「申安公司」內由不知情之員工子
    ○○（嗣於95年11月25日死亡）礱碾外，將其餘供應「軍米
    」、「法務糧」、「外島（糙）米」、「外島（白）米」及
    「高雄市楠梓國民小學」食米之公糧，均未依合約規定經「
    農糧署高雄辦事處」核准，即自行移倉至「永成豐廠」交予
    乙○○，由乙○○指示丁○○以上開比例摻雜私有劣米及屑
    米加工碾製後，再運回「申安公司」存放，供「農糧署高雄
    辦事處」人員稽查、驗收。
三、甲○○、乙○○父子以上開方式，套換並侵占公糧後，將所
    侵占之公糧對外出售得利，並由甲○○向「農糧署高雄辦事
    處」請領加工費。嗣因臺灣高雄地方法院檢察署檢察官接獲
    檢舉，先後於92年10月1 日及同年10月20日，2 度指揮「法
    務部調查局高雄市調查處」調查員會同「農糧署高雄辦事處
    」人員，前往「永成豐廠」及「申安公司」丈量稽查結果，
    均有短少。嗣因「農糧署南區分署」另派南區臺南、嘉義等
    辦事處人員前往「永成豐廠」進行盤磅，乙○○竟為掩飾公
    糧短少情形，指示丁○○於農糧署人員盤磅時，伺機將私有
    之稻穀約1 萬5,000 公斤，混入公糧中供稽查人員盤磅，致
    盤磅結果反較原丈量結果多出1 萬1,903 公斤。經予扣除後
    ，「永成豐廠」實際短少之公糧稻榖為3, 097公斤。經換算
    後，甲○○、乙○○及丁○○共同以上開摻雜私有劣米及屑
    米方式，侵占「永成豐廠」甲○○、乙○○業務上持有之「
    軍米」、「法務糧」、「學午糧」及「外島米」之價額分別
    為新臺幣（下同）62萬1,225 元（詳如附表1 所示）、54萬
    6,005 元（詳如附表2 所示）、11萬5,978 元（詳如附表3
    所示）、26萬2,267 元（詳如附表4 所示，起訴書誤載為45
    萬2,525 元）；「申安公司」甲○○、乙○○業務上持有之
    「軍米」、「法務糧」、「學午糧」及「外島米」之價額分
    別為54萬1,530 元（詳如附表5 所示）、66萬651 元（詳如
    附表6 所示）、9,738 元（詳如附表7 所示）、1 萬8,480
    元（詳如附表8 所示），連同上開經盤磅「永成豐廠」時所
    短少之公糧稻穀3,097 公斤，經依政府輔導收購稻米價格每
    公斤18元計算，價額為5 萬5,746 元。總計甲○○、乙○○
    及丁○○共同侵占公糧白米4 萬3, 058公斤、糙米5 萬1,49
    3 公斤、稻穀3,097 公斤，總價為283 萬1,620 元（起訴書
    誤載為302 萬1,878 元）。
四、案經法務部調查局高雄市調查處移送臺灣高雄地方法院檢察
    署檢察官偵查起訴。
    理  由
甲、關於證據能力之認定─
一、被告丁○○於調查局詢問及偵查中時所為之自白，雖辯護人
    以調查局詢問時，有以利誘之不當方法取供，認不具任意性
    而無證據能力。惟被告丁○○業於本院審理中供稱其於調查
    局及偵訊中之陳述均係出於自己之意思所為（本院卷第152
    頁），且證人即調查局調查員庚○○到庭證稱：僅有告知被
    告丁○○有關證人保護法之規定，及告以如據實陳述，可能
    得適用該規定而獲減刑之寬典，並無利誘等語。本院認調查
    員僅告知證人保護法之相關規定，並未許以被告丁○○何種
    條件，以交換其自白，尚非屬利誘之違法詢問，被告丁○○
    於調查局之自白仍屬出於任意性，自得作為證據。
二、按「被告以外之人於審判中有下列情形之一，其於檢察事務
    官、司法警察官或司法警察調查中所為之陳述，經證明具有
    可信之特別情況，且為證明犯罪事實之存否所必要者，得為
    證據：一、死亡者。二、身心障礙致記憶喪失或無法陳述者
    。三、滯留國外或所在不明而無法傳喚或傳喚不到者。四、
    到庭後無正當理由拒絕陳述者」，刑事訴訟法第159 條之3
    定有明文。本件證人即共同被告乙○○、證人子○○分別於
    95年5 月11日、95年11月25日死亡，各有死亡證明書1 份在
    卷可稽（本院卷〈一〉第176 頁、本院卷〈二〉第395 －3
    頁），已無從傳喚詰問。其2 人於調查局詢問時所為之陳述
    ，均未表示有何不當詢問之情形，且被告甲○○、丙○○之
    共同選任辯護人自行勘驗證人甲○○於調查局詢問時之錄音
    光碟，雖發現有與筆錄所載未盡相同之處，惟亦無發現調查
    員有何不當詢問之情形，而上開筆錄所載與錄音內容不符之
    處，經核無非僅屬整理所述大意時，漏載或誤載些許無礙其
    原意之文字，尚未影響所述之真意，並經檢察官、各該被告
    及其辯護人同意以勘誤結果為準，本院因認上開2 名證人於
    調查局詢問時所為之陳述應有可信之特別情況，且屬證明犯
    罪事實之存否所必要，均得作為證據。
三、按「被告以外之人於檢察事務官、司法警察官或司法警察調
    查中所為之陳述，與審判中不符時，其先前之陳述具有較可
    信之特別情況，且為證明犯罪事實存否所必要者，得為證據
    」，刑事訴訟法第159 條之2 規定明確。本件證人即同案被
    告甲○○、丁○○、丙○○、證人壬○○、寅○○、己○○
    於調查局詢問時，對於其他共同被告涉案部分之陳述，與審
    判中所述不符，本院以渠等於調查局詢問時之陳述，未與其
    他共同被告同庭接受訊問，較無人情壓力，且未受外界之污
    染，較少權衡利害關係，較於本院審理時與被告同庭陳述時
    ，心理狀況較有人情壓力，認渠等先前於警詢中之陳述具有
    可信之特別情況，且為證明本件犯罪存否所必要，依刑事訴
    訟法第159 條之2 規定，均得為證據。至證人即共同被告戊○○、證人楊春美未於審判中以證人身分到庭接受交互詰問
    ，其等於調查局所述，仍屬傳聞證據，不符刑事訴訟法第15
    9 條之1 至4 等傳聞例外之規定，且經各辯護人反對證據能
    力，不得作為證據。
四、按「被告以外之人於偵查中向檢察官所為之陳述，除顯有不
    可信之情況者外，得為證據」，刑事訴訟法第159 條之1 第
    2 項亦有明文。本件證人即共同被告丁○○、證人寅○○於
    偵查中，以證人身分向檢察官所為之陳述，均經具結以擔保
    其陳述之真實性，復未曾表示檢察官有何不當訊問之情形，
    嗣於審判中又以證人身分到庭接受交互詰問，其於偵查中所
    述並無顯不可信之情形，自得作為證據。至證人即共同被告
    乙○○、甲○○、丙○○、戊○○、證人洪顯揚於偵查中所
    為陳述，因未經具結，不得作為證據。
五、本件檢察事務官於92年10月1 日及同年10月20日，2 度會同
    調查局及農糧署人員前往「永成豐廠」及「申安公司」稽查
    丈量庫存公糧數量，並由調查員依紀錄結果，製作侵占公糧
    之統計表，該統計表固屬被告以外之人於審判外之書面陳述
    ，且因具有個案性及針對性，不屬刑事訴訟法第159 條之4
    所稱特信性文書，惟業經製表之調查員辛○○於審判中以證
    人身分到庭，經交互詰問予以覈實，已無傳聞證據之性質，
    自有證據能力。
六、至本判決所引用之其他據以認定事實之證據資料，均經被告
    、辯護人及檢察官於審理中同意作為證據，或於調查證據時
    已知有第159 條第1 項不得為證據之情形，而未於言詞辯論
    終結前聲明異議，本院亦認作為證據為適當，依刑事訴訟法
    第159 條之5 規定，均得作為證據。
乙、本案實體部分之認定─
壹、被告甲○○、丁○○共同業務侵占部分：
一、訊據被告甲○○固於本院審理中坦認係同案被告乙○○之子
    ，且為「永成豐廠」之登記負責人；被告丁○○固坦認係受
    僱於同案被告乙○○，在「永成豐廠」擔任碾米工作之工人
    ，確有在碾製公糧時加入劣米及屑米等情，惟均矢口否認有
    何犯行，被告甲○○辯稱：「永成豐廠」及「申安公司」實
    際均由其父即同案被告乙○○經營，伊僅掛名擔任「永成豐
    廠」之負責人，另在國外從事貿易，從未參與「永成豐廠」
    或「申安公司」之實際經營，對於摻雜私糧一事全不知情云
    云；被告丁○○則辯稱：僅負責碾米工作，均係依照老闆乙○○指示工作云云。辯護人則均稱被告甲○○、丁○○與另
    案被告乙○○非屬受公務機關委託承辦公務之人，無貪污治
    罪條例之適用等語。經查：
(一)被告甲○○為上開「永成豐廠」之登記負責人，同案被告乙○○為上開「申安公司」之登記負責人，「永成豐廠」及「
    申安公司」均與前「農糧署高雄辦事處」訂有合約，受託辦
    理公糧之經收、保管、加工、撥付等業務，被告丁○○則受
    僱於乙○○，為負責在永成豐廠內礱碾米糧之工人等情，業
    據被告甲○○、丁○○所自承，且經證人乙○○於調查局詢
    問時證述明確（93年度偵字第9900號卷第8 、9 頁），並有
    「申安公司」之公司基本資料查詢結果、上開委託辦理公糧
    經收保管加工撥付業務合約影本各1 份在卷可稽（92年度他
    字第3682號卷第86、87頁、93年度偵字第9900號卷第184 至
    195 頁）。證人即同案被告乙○○並於調查局詢問時證稱：
    「申安公司」本身並未從事私人稻穀加工碾製及買賣，僅單
    純接受委託從事公糧之經收、保管、加工、撥付業務；「永
    成豐廠」除接受同上之公糧委託業務外，另從事私人稻穀加
    工及買賣。關於「永成豐廠」、「申安公司」辦理公糧業務
    略為：由高雄縣大寮、美濃農會於每年2 期稻穀收割前，將
    符合政府計畫收購（每公斤21元）及輔導收購（每公斤18元
    ）資格之農民清冊交給「永成豐廠」、「申安公司」，由農
    民依清冊所載稻穀數量交給「永成豐廠」、「申安公司」，
    經檢測符合農委會所定標準，均屬優質米，始儲存為公糧，
    並造冊送「農糧署高雄辦事處」，經該處派員驗收合格後即
    將收購款項匯入農會信用部轉帳給個別農民，完成收購。至
    於公糧加工使用則先由「農糧署高雄辦事處」發「礱碾通知
    單」，載明數量及用途。我們收到單子後，即自公糧儲存桶
    內取出稻穀碾製公糧，加工完成後，經「農糧署高雄辦事處
    」派員檢驗合格後，由該處開立「糧食出倉單」，交由指定
    之運輸行運交需糧單位。「永成豐廠」及「申安公司」各係
    獨立之公糧倉庫，各自保管加工所分配之公糧，不可私自移
    倉加工等語（93年度偵字第9900號卷第9 頁正、反面）。
(二)證人即被告丁○○於93年5 月13日調查局詢問時證稱：我自
    87年7 月1 日起在「永成豐廠」內擔任碾米之作業員，「永
    成豐廠」收購稻穀加工業務分為公糧及私糧，公糧係依農糧
    署核准之政府收購名冊，由農民送至「永成豐廠」儲存在公
    糧儲存桶內，私糧則係乙○○自行向農民收購稻穀或進口糙
    米。公糧部分需依「農糧署高雄辦事處」之「礱碾通知單」
    指示之數量及時間碾製完成，以該處發給特定之50公斤米袋
    包裝，由該處派員驗收蓋章。在我任職期間，乙○○曾陸續
    親自或以電話指示我在包裝時混合公糧及品質較差之私糧及
    屑米，其中給高雄監獄之法務糧以5 ％之比例摻雜劣米；其
    他法務糧則摻雜2.5 ％之劣米，法務糧為糙米，由監獄或看
    守所自行加工為白米。軍糧中公糧白米，摻雜2.5 ％私糧劣
    米；外島（糙）米亦摻雜2.5 ％私糧劣米。至於學校單位因
    要求較為嚴格，僅摻雜2 ％私糧劣米等語（93年度偵字第99
    00號卷第76頁正、反面）。其於93年5 月17日調查局詢問時
    另證稱：「農糧署高雄辦事處」指定由「申安公司」礱碾之
    公糧，有一半以上是載運至「永成豐廠」礱碾加工完成後，
    再運回「申安公司」接受「農糧署高雄辦事處」人員檢驗。
    我在公糧內摻雜固定比例之私糧劣米之操作方法，是礱碾包
    裝公糧時，同時進行的。因「永成豐廠」公糧儲存桶可以連
    接私糧劣米桶，當公糧儲米桶流入包裝桶之同時，我會打開
    私糧劣米桶之控制閥，依前特定比例摻雜私糧劣米，並控制
    公糧、私糧儲米桶之流量，使兩者均勻混合在包裝桶內，事
    後，包裝桶米流入公糧輸送帶時，我會以手撥弄檢視兩者比
    例是否適合。摻入公糧內之私糧屑米及劣米之來源，都是「
    永成豐廠」在加工私糧時所產生，平時先以太空包包裝儲存
    在廠內，等到要包裝公糧時，再以機械將太空包內儲存之私
    糧劣米及屑米吊至儲存桶，由我依照摻雜比例倒入桶內，再
    依前述方式與公糧均勻混合流入包裝桶。乙○○是從91年間
    ，我開始操作公糧加工業務時起，陸續指示我以前述方法在
    公糧內摻雜私糧劣米及屑米迄今，乙○○僅有交代我一人負
    責執行，沒有其他員工知情或協助，都由我單獨負責操作處
    理，而每次都有通過「農糧署高雄辦事處」人員之檢測稽查
    等語（法務部調查局高雄市調查處調查卷一第409 至410 頁
    ）。其於93年6 月8 日檢察官偵訊時，具結後證稱：我是到
    「申安公司」應徵，但是在「永成豐廠」內工作。乙○○自
    91年間起開始指示我在礱碾包裝公糧時摻雜私糧劣米及屑米
    。公糧糙米中加入屑米，所謂「屑米」是「永成豐廠」自行
    向農民購買之稻穀中，篩選較好之稻穀後，所剩下顆粒較小
    的淘汰米或米屑，俗稱「死米仔」，通常做為飼料或釀造米
    酒所用。至於公糧白米中則加入私糧碎米，所謂「碎米」是
    「永成豐廠」加工私糧時時經篩選而產生之較碎的米，通常
    人家買去加工用，還是可以吃，碎米及屑米都是品質比較不
    好的米。屑米及碎米的價值只有原有公糧的一半。而每100
    公斤的公糧，經摻雜私糧劣米及屑米後，可挪用約5 公斤的
    公糧，乙○○就拿到市面上去賣。因為是在每次加工後，依
    摻雜私糧劣米及屑米之比例把公糧拿出來挪用，所以每次公
    糧盤磅時，數量不會差很多等語（93年度偵字第15539 號卷
    第154 至156 頁）。其於本院審理中仍證稱確有依同案被告
    乙○○指示上開比例，於礱碾包裝公糧時加入劣米及屑米，
    惟改稱不知所加入之劣米及屑米之來源係公糧或私糧云云，
    然證人丁○○係自87年間起即受僱於乙○○，在「永成豐廠
    」內負責碾米工作，並自91年間「永成豐廠」接受公糧加工
    碾製業務時起，即由其單獨負責公糧之碾製加工包裝等工作
    ，別無其他人員參與或協助，既由其單獨負責操作，本無不
    知所加入之劣米及屑米之來源之理，且其若不知所摻雜之劣
    米及屑米來源，豈能於調查局詢問時及檢察官偵訊中言之鑿
    鑿，並對於各該劣米及屑米之來源詳加說明，參以同案被告
    乙○○自承其待員工丁○○甚佳，並無過節，證人丁○○亦
    稱與乙○○、甲○○父子並無仇係，應無攀誣構陷，復自承
    己罪之理，況證人丁○○於檢察官偵訊時業已離職，更對檢
    察官表示「開庭時請不要讓我跟乙○○父子同庭」等語（93
    年度偵字第15539 號卷第156 頁），顯見當時已受有被告甲○○、同案被告乙○○施加壓力，致於本院審理時改口迴護
    被告甲○○（審理中同案被告乙○○已死亡）甚明，自應以
    其於調查局詢問及檢察官偵訊時之證述，未與被告甲○○、
    同案被告乙○○父子同庭陳述，並無考量利害關係，未受不
    當影響，又與後述通訊監察譯文及封倉測量結果相符，而屬
    可採，足認同案被告乙○○確有於被告丁○○礱碾包裝公糧
    時，指示依前開比例摻雜私糧劣米及屑米，藉此套換品質較
    優之公糧變賣獲利，且被告甲○○亦有將應由「申安公司」
    礱碾加工之公糧，移至「永成豐廠」依上開摻雜私糧劣米及
    屑米方式加工礱碾，藉此套換公糧無疑。
(三)又「永成豐廠」之電話號碼為「00－0000000 」號、被告甲○○使用門號「0000000000」號行動電話、同案被告乙○○
    則使用門號「0000000000」號行動電話等情，業據被告甲○○、同案被告乙○○所自承（93年度偵字第9900號卷第10頁
    ）。而觀諸調查局高雄市調查處對於上開電話號碼實施通訊
    監察而製作之通訊監察譯文（下稱監聽譯文），其中明確提
    及關於以私有劣米套換公糧變賣之內容略有：
  1.92年9 月15日上午9 時13分某不詳男子打入永成豐廠「00－
    0000000 」號電話，由同案被告乙○○接聽：
    ……
    某  男：「（你的米）有漂亮嗎？」
    乙○○：「啊！一定（漂亮）啦！」……
            「我這裡沒有壞米啦！」、「壞米難道我不會交糧
              食局，那麼憨直嗎？」
    （法務部調查局高雄市處調查卷二〈監聽譯文卷〉第33頁）
  2.92年9 月19日上午9 時同案被告乙○○之姻親壬○○（東港
    五姨）打入永成豐廠「00－0000000 」號電話，由同案被告
    乙○○接聽：
    壬○○：「喂，我東港五姨啦！」
    乙○○：「五姨仔！」
    壬○○：「你幫我送一些蓬萊（米）。」
    ……
    乙○○：「我們這邊（的米）很漂亮，好稻穀我們拿出來用
              ，壞稻穀拿下去當公糧。」……
    （同上卷第36頁反面、第37頁）
  3.92年9 月19日上午9 時18分某不詳男子打入永成豐廠「00－
    0000000 」號電話，由同案被告乙○○接聽：
    ……
    某  男：「你那天載過來的米，才幾天而已米都已有霉味，
              還黑黑的。」……
    乙○○：「那些先放著，下趟若有叫（米），我再去載回來
              ，拿去給學生吃，摻在軍糧中。」……
    （同上卷第37頁反面、第38頁）
  4.92年9 月21日上午10時20分同案被告乙○○以永成豐廠「00
    －0000000 」號電話打入被告甲○○使用之「0000000000」
    號行動電話：
    ……
    乙○○：「如果你姊姊『ｋａｎｅ』（日語：『金』。即金
              錢之意）有進來，杉林（鄉）農會那些稻穀要收
              （購）進來。」
    甲○○：「昨天糙米已碾好啊？」
    乙○○：「我在想，你姊姊『ｋａｎｅ』若有進來，要買一
              些舊的（稻穀），『change』（日語外來語，即
              交換之意）新的來做『市面』，舊的做公糧。那
              些舊的還很漂亮啦。」……
    （同上卷第38頁反面、第39頁）
    以上監聽譯文，業據被告甲○○、同案被告乙○○及證人壬○○自承確係渠等對話之內容無誤，足認同案被告乙○○確
    有以私糧劣米混入公糧礱碾，另將品質較優之公糧私自變賣
    等情甚明。同案被告乙○○雖於調查局詢問時一度否認上情
    ，辯稱僅係電話中說說而已，實際上並無此事云云，然衡諸
    常情，同案被告乙○○對於一般買米之客戶，以上開言語誇
    示所賣米糧之品質，而無畏人言且不懼同行檢舉，已非無可
    疑，竟對於熟識之姻親仍為相同之誇示，即不合常情，況於
    電話中交代其子即被告甲○○辦事時，仍為相同表示，豈有
    任何欺騙其子甲○○之必要，顯見其確有以私糧劣米混入公
    糧礱碾，另將品質較優之公糧私自變賣之犯行，且被告甲○○對此顯屬明知，且亦有參與甚明。況參諸下列之監聽譯文
    內容：
  5.92年9 月12日上午9 時40分「農糧署高雄辦事處」儲運科科
    長洪顯揚以打入永成豐廠「00－0000000 」號電話，由同案
    被告乙○○接聽：
    ……
    洪顯揚：「監獄那邊（法務糧）還沒通知要驗收，你就叫阿
    嶢（指甲○○）去問看看（何時驗收）」。
    乙○○：「嗯。」
    洪顯揚：「監獄（法務糧）我看就從申安那邊出就好。」
    甲○○：「監獄那邊（法務糧）我看還是從這邊（永成豐廠
              ）出啦，也是從這邊出啦。」
    洪顯揚：「我是說從申安那邊比較近。」
    乙○○：「喔，要這樣喔。」
    洪顯揚：「沒差啦。」
    乙○○：「那我那些（軍糧）也要運到這邊碾？」
    洪顯揚：「沒差啦，反正運費他們出的，沒差啦。」
    乙○○：「喔。」
    洪顯揚：「運費他們出的沒差啦，如果運費是我們自己出的
              才要考量那些問題。」
    乙○○：「喔。」
    洪顯揚：「運費是他們出的沒關係。」
    乙○○：「沒啦。我還要先運到那邊（申安）去擺，再運回
    來。」
    （93年度偵字第9900號卷第21、22頁）
  6.92年9 月24日中午12時6 分被告甲○○以其使用之「000000
    0000」號行動電話打入永成豐廠「00－0000000 」號電話，
    由同案被告乙○○接聽：
    甲○○：「爸，軍糧可以計畫下去加工了。」
    乙○○：「何時要交？」
    甲○○：「下禮拜一就要交了。」
    乙○○：「我來發落（處理）。」
    甲○○：「但是你當中有200 包數額，那個你聽懂了嗎？」
    乙○○：「我知道。」
    甲○○：「有個200包的數額就對了。」
    乙○○：「好。」
    甲○○：「文山那邊（按即「申安公司」員工子○○）我有
              交代，這邊（申安）載去（永成豐），你交米回
              來時，那些碾的糙米有的沒的盡量清理下來，可
              以運進去交（軍糧）。我這邊『九一二』的（按
              即91年第2 期收割稻榖）也可以碾軍糧，改天再
              碾新的給他們就好了。學生吃好一點，阿兵哥沒
              差」。
    乙○○：「應該這樣可以。」
    甲○○：「兵仔米（軍糧）用『學午糧』給它碾回來，因為
              這裡也都領沒了。」
    乙○○：「好，我知道。」
    甲○○：「這樣碾回來，有白米放在那邊（申安），才說得
              過去。」
    （同上號卷第52、53頁）
  7.92年9 月24日下午1 時17分同案被告乙○○以永成豐廠「00
    －0000000 」號打入被告甲○○使用之「0000000000」號行
    動電話：
    乙○○：「阿嶢，你現在大寮（申安公司）運來的稻穀，都
              是碾交軍糧的嗎？」
    甲○○：「對。」
    ……
    （同上卷第55頁）
    依上開譯文所示，益徵被告甲○○、同案被告乙○○確有將
    「申安公司」所應礱碾之公糧運至「永成豐廠」碾製，且甲○○對於公糧中摻雜私糧劣米等情明知且有所參與無疑。被
    告甲○○雖另辯稱其於92年間已另經營貿易生意，經常出國
    在外，未再參與「永成豐廠」或「申安公司」之經營云云，
    惟依辯護人提出被告甲○○之入出國日期證明書所示（本院
    卷第211 頁），被告甲○○於92年間僅於2 月19日出境並旋
    於2 月22日入境、於3 月1 日出境旋於3 月4 日入境、6 月
    11 日 出境旋於6 月14日入境、8 月5 日出境旋於8 月10日
    入境、9 月21日出境旋於9 月23日入境，共計出境5 次，每
    次停留大多僅2 、3 日，最長不過5 日，以其次數之寡、停
    留日數之短暫，縱係出國經商，然多數時間仍在國內，自難
    僅以多次出境，即認其已無參與「永成豐廠」及「申安公司
    」之經營，尚不足據為對其有利之認定。
(四)甲○○、乙○○父子以上開方式，套換並侵占公糧後，將所
    侵占之公糧對外出售得利，已如前述，嗣因臺灣高雄地方法
    院檢察署檢察官接獲檢舉，先後於92年10月1 日及同年10月
    20日，2 度指揮「法務部調查局高雄市調查處」調查員會同
   「農糧署高雄辦事處」人員，前往「永成豐廠」及「申安公
    司」測量稽查，製有「行政院農委會南區糧食管理處高雄辦
    事處稽查公糧委託倉庫倉存糧食數量報告表」3 份及現場照
    片共29幀在卷可稽（92年10月1 日稽查「永成豐廠」、「申
    安公司」；92年10月20日再度稽查「永成豐廠」。下均稱「
    農糧署稽查糧食數量表」，見92年度他字第3682號卷第48頁
    、第49至61頁、第69至81頁）。其中92年10月1 日測量時，
    「申安公司」之公糧並無短少；測量「永成豐廠」倉存公糧
    時，有同案被告乙○○、丁○○、農糧署高雄市辦事處人員
    巳○○、己○○在場，「永成豐廠」實際應存數量本應為88
    9,747 公斤（92年9 月20日旬報表應存數量1,046,044 公斤
    －同年9 月21日撥出數量156,747 公斤），經法務部調查局
    高雄市調查處調查員午○○與被告丁○○共同進入公糧儲存
    桶內，以皮尺測量公糧儲存桶內公糧體積之長、寬、高，結
    果為：4 號散裝公糧儲存桶體積為110.9 立方公尺、8 號散
    裝公糧儲存桶體積為218.4 立方公尺、12號散裝公糧儲存桶
    體積為70.9立方公尺、16號散裝公糧儲存桶體積為220.9 立
    方公尺、20號散裝公糧儲存桶體積為208.4 立方公尺、28號
    散裝公糧儲存桶體積為135.9 立方公尺、15號散裝公糧儲存
    桶體積為120.9 立方公尺、11號散裝公糧儲存桶體積為135.
    9 立方公尺，總計體積為1222.2立方公尺。經依農委會所訂
    「散裝稻穀單位體積重量標準」，以每立方公尺重量為599
    公斤之標準換算後，總計公糧重量為732,098 公斤，短少公
    糧計157,649 公斤，並由在場包括乙○○、丁○○及農糧署
    高雄辦事處人員人員共同簽名確認，有上開農糧署稽查糧食
    數量表1 份在卷為憑（92年度他字第3682號卷第49、50頁）
    。被告乙○○及測量完畢後始趕到現場之被告甲○○則爭執
    尚有公糧用餘料儲存於24號儲藏桶內未經稽查人員測量計算
    ，並簽立說明書1 紙附卷可稽。然證人丁○○於調查局詢問
    時，針對上開情形，另證稱：「永成豐廠」內紀錄板（黑板
    ）所載公糧儲存桶編號是我用來輔助記憶儲存公糧之位置，
    92年第1 期公糧稻穀，是存放在編號4 、8 、11、12、15、
    16、20、28號等8 個冷藏儲存桶內。92年10月1 日下午，調
    查局會同農糧署高雄辦事處人員至「永成豐廠」稽查公糧時
    ，乙○○有以電話指示我帶領稽查人員前往24號私糧儲存桶
    內測量，將該桶私糧充作公糧稻穀等語（93年度偵字第9900
    號卷第78頁）。核與調查局高雄市調查處對於永成豐廠「00
    －0000000 」號電話實施通訊監察之監聽譯文相符（92年10
    月1 日乙○○以永成豐廠「00－0000000 」號電話打入被告
    丁○○所使用之「0000000000」號），其內容略以：
    乙○○：「阿財！」
    丁○○：「是。」
    乙○○：「那一桶你有沒有帶他們去量？」
    丁○○：「哪一桶？」
    乙○○：「另外那一桶『九二一仔』（92年第1期稻穀）啊
              。不然這樣是不夠的呢！」
    丁○○：「喔！喔！」
    乙○○：「你再帶他去看，現在他要看『九二二』的呀！」
    丁○○：「喔，『九二二』嗎？」
    乙○○：「是。還有那一桶也要讓他量下去。」
    丁○○：「你說幾號（桶）？」
    乙○○：「看你放在幾號桶，我怎麼知道，你打出去若剩下
              的你都打過去的那一桶呀！」
    丁○○：「哪一桶？打過去的哪一桶？」
    乙○○：「那一桶，車下來的那一桶呀！」
    丁○○：「喔，是24號的嗎？」
    乙○○：「是。還有那一桶也要讓他們量呀！」
    丁○○：「嗯。」
    乙○○：「那一桶不是有將近100噸？」
    丁○○：「剛車下去的。」
    乙○○：「對！對！」
    丁○○：「那一桶差不多五、六十（噸）啦！」
    乙○○：「那個要給他量啦！」
    （法務部調查局高雄市處調查卷二第43頁反面、第44頁）
    丁○○既係實際操作碾製公糧之人，對於公糧實際儲存於何
    等號碼之儲存桶內，本即知之最詳，其既未指出公糧用餘料
    儲存於24號桶內，足見該24號儲存桶內所儲存者並非公糧，
    純係同案被告乙○○明知公糧短少，為圖掩飾，指示被告丁○○佯稱該24號儲存桶內亦屬公糧用餘料，以供稽查人員測
    量無疑。況證人己○○於調查局詢問時證稱：當時因甲○○
    爭執24號儲存桶內所儲存亦係公糧用餘料，並就該24號桶進
    行測量結果，僅有27,497公斤，與短少公糧計157,649 公斤
    相較，顯屬微乎其微，縱全數加入計算，仍然短少公糧13萬
    餘公斤。且於測糧完畢經當場封倉後，再經檢察官於92年10
    月20日指揮同組調查局調查員會同「農糧署高雄辦事處」相
    同人員前往「永成豐廠」複測稽查，仍由調查員午○○與被
    告丁○○進入公糧儲存桶內，以皮尺測量公糧儲存桶內公糧
    體積之長、寬、高，結果為：4 號散裝公糧儲存桶體積為11
    0.9 立方公尺、8 號散裝公糧儲存桶體積為210.9 立方公尺
    、12號散裝公糧儲存桶體積為74.65 立方公尺、16號散裝公
    糧儲存桶體積為207.15立方公尺、20號散裝公糧儲存桶體積
    為210. 9立方公尺、28號散裝公糧儲存桶體積為140.9 立方
    公尺、15號散裝公糧儲存桶體積為208.4 立方公尺、11號散
    裝公糧儲存桶體積為148.4 立方公尺，雖各桶體積互有消長
    ，總計體積增為1,312 立方公尺，惟經依每立方公尺559 公
    斤換算後，公糧總重量為786,007 公斤，仍短少公糧103,73
    9 公斤，並由在場被告乙○○、丁○○及農糧署高雄辦事處
    人員人員共同簽名確認，另有農糧署稽查糧食數量表1 份在
    卷可憑（92年度他字第3682號卷第70、71頁）。上開2 次測
    量結果雖有誤差，惟公糧短少情形均在10萬公斤以上，參以
    同案被告乙○○於92年10月1 日稽查時，更以電話指示被告
    丁○○以私糧儲存桶佯充公糧以供稽查，益見情虛，足認確
    因被告甲○○、丁○○及同案被告乙○○於碾製公糧時，摻
    雜私有劣米及屑米，套換品質較優之公糧，致公糧短少甚明
    。
(五)況農糧署因悉所委託之公糧倉庫發生公糧短少情形，特派高
    雄辦事處以外之臺南、嘉義等辦事處人員於92年11月5 日至
    12日止，前往「永成豐廠」分批實際盤磅所儲存之公糧重量
    ，盤磅結果為：4 號散裝公糧儲存桶內公糧重量為93,200公
    斤、8 號散裝公糧儲存桶內公糧重量為132,570 公斤、12號
    散裝公糧儲存桶內公糧重量為56,760公斤、16號散裝公糧儲
    存桶內公糧重量為134,270 公斤、20號散裝公糧儲存桶內公
    糧重量為141,440 公斤、28號散裝公糧儲存桶內公糧重量為
    97 600公斤、15號散裝公糧儲存桶內公糧重量為140,540 公
    斤、11號散裝公糧儲存桶內公糧重量為105,270 公斤，總計
    公糧重量為901, 650公斤，反較應存數量即889,747 公斤，
    多出11,903公斤，有前「行政院農業委員會南區糧食管理處
    」92年11月19日92農南糧高儲字第923803720 號函附「永成
    豐碾米廠庫存92年1 期公糧稻穀數量檢方測計及盤磅情形統
    計表」1 份在卷可參（92年度他字第3682號卷第82、83頁）
    。然此係同案被告乙○○指示被告於盤磅公糧時加入私糧充
    數，農糧署人員到場盤磅時，先將儲藏區之冷藏桶下方出口
    之封條啟封，然因不諳廠內機械操作，乃請被告丁○○操作
    機械，先將儲存在冷藏桶內之公糧自下方出口漏入設於儲藏
    區之升斗機內，升起後經輸送帶進入設於碾米區之3 號桶內
    ，再經設於碾米區之升斗機升起進入5 號桶內，漏入散裝車
    ，載至盤磅區盤磅。因設於碾米區之1 至5 號桶係互通，被
    告丁○○即藉機躲在碾米區後方（即如本院卷第二卷第455
    頁上方本院現場勘驗所攝照片所示），有礱碾機柱子遮住處
    操作開關，將置於1 號桶內之私糧15,000公斤，利用碾米區
    1 至5 號桶內部互通管線，注入3 號桶內，與3 號桶內原有
    公糧同時進入升斗機升起進入5 號桶內，充作由儲存區送至
    3 號桶內之公糧，一併漏入散裝車，載至盤磅區盤磅，因稽
    查人員均在地磅區前盤磅、紀錄，且現場煙塵四起，致未發
    覺等情，業據證人即被告丁○○迭於調查局詢問、檢察官偵
    訊及本院審理中證述綦詳（調查局高雄市調查處調查卷二第
    41 2頁、93年度偵字第15539 號卷第156 頁、本院卷第二卷
    第591 至597 頁），並有證人丁○○當庭繪製之示意圖1 份
    在卷足參（本院卷第二卷第608 頁）。足見同案被告乙○○
    因明知「永成豐廠」內儲存之公糧確有短少，且經前次測量
    後，業已在儲存桶上下進出口及流量控制閥上均貼上封條，
    農糧署高雄辦事處亦派員輪流在廠內看守，無從加入私糧充
    數，乃利用盤磅時稽查人員不諳廠內機械操作及管線構造，
    指示被告丁○○藉機將私糧稻穀15,000公斤混入公糧內接受
    盤磅，惟因估計錯誤加入過多私糧，致盤磅結果公糧反多出
    11 ,903 公斤，扣除所加入之15,000公斤私糧後，實際短少
    公糧3,097 公斤甚明。
(六)又同案被告乙○○指示被告丁○○在「永成豐廠」內礱輾包
    裝公糧時（含被告甲○○自「申安公司」運至「永成豐廠」
    碾製之「軍米」、「法務糧」、「外島（糙）米」、「外島
    （白）米」及「高雄市楠梓國民小學」之「學午糧」），在
    「軍米」、「外島（糙）米」內摻雜2.5 ％、在「外島（白
    ）米」、「學午糧」內摻雜2 ％、在「臺灣高雄監獄」之「
    法務糧」內摻雜5 ％、其餘法務糧內摻雜2.5 ％私有劣米及
    屑米，以套換品質較優之公糧，已如前述。此部分侵占之公
    糧數量，經法務部調查局調查員辛○○依扣案之農糧署高雄
    辦事處「糧食出倉單」、「糧食交接單」、「申購書」所載
    之稻穀出倉數量，各乘以礱碾時摻雜私糧之比例，統計所套
    換之公糧數糧，並依各該出倉單上之單價及高雄縣各該年度
    月份糧價單價，換算所套換公糧之價額，製有如附表1 至8
    所示之統計表可參。其中附表1 係依調查局高雄市調查處調
    查卷一第92至120 頁、附表2 係依同卷第122 至132 頁、附
    表3 係依同卷第134 至292 頁、附表4 係依同卷第339 至35
    1 頁、附表5 係依同卷第294 至310 頁、附表6 係依同卷第
    312 至327 頁、附表7 係依同卷第329 至335 頁、附表8 係
    依同卷第352 至372 頁所附各該「糧食出倉單」、「糧食交
    接單」或「申購書」所載數據統計而成，業據證人辛○○於
    本院審理中到庭證述明確（本院卷第二卷第513 、514 頁）
    。證人即農糧署高雄辦事處專員丑○○亦到庭證稱：套換公
    糧數量確應以糧食出倉單為準，因摻雜私糧係摻在礱碾之糙
    米或白米中，單價部分以農糧署高雄辦事處之售價計算係屬
    對於被告最為有利之基準，因套換公糧後在市面上變賣，其
    價格將遠高於本處之售價等語（本院卷第523 頁），足認上
    開統計表之計算方式無誤，且屬對於被告最為有利之認定。
    經上開統計及換算後，被告乙○○、丁○○及同案被告乙○○共同以上開摻雜私有劣米及屑米方式，侵占「永成豐廠」
    業務上持有之「軍米」、「法務糧」、「學午糧」及「外島
    米」之價額分別為新臺幣（下同）62萬1,225 元（詳如附表
    1 所示）、54萬6,005 元（詳如附表2 所示）、11萬5,978
    元（詳如附表3 所示）、26萬2,267 元（詳如附表4 所示）
    ；共同侵占「申安公司」業務上持有之「軍米」、「法務糧
    」、「學午糧」及「外島米」之價額分別為54萬1,530 元（
    詳如附表5 所示）、66萬651 元（詳如附表6 所示）、9,73
    8 元（詳如附表7 所示）、1 萬8, 480元（詳如附表8 所示
    ），連同上開經盤磅「永成豐廠」時所短少之公糧稻穀3,09
    7 公斤，經依政府轉導收購稻米每公斤18元計算，價額為5
    萬5,746 元。總計被告3 人共同侵占公糧白米4 萬3,058 公
    斤、糙米5 萬1,493 公斤、稻穀3,097 公斤，總價為283 萬
    1,620 元。
(七)綜上所述，本件事證明確，被告甲○○、丁○○上開犯行均
    堪認定，應予依法論科。
二、按修正前貪污治罪條例第4 條第1 項第1 款所指受公務機關
    委託承辦公務之人侵占公有財物之罪，其適用對象係依據法
    令從事公務之人員或受公務機關委託承辦公務之人，而所謂
    「受公務機關委託承辦公務之人」，以所委任者為該機關權
    力範圍內之公務，受任人因而享有公務上之職權及權力主體
    之身分，於其受任範圍內得行使行政主體之權力者為限，至
    若僅受公務機關私經濟行為之民事上委任，受委任者並非機
    關權力範圍內之公務，受任人亦不因此享有公法上之權力，
    自不能謂為受公務機關委託承辦公務之人，（最高法院87年
    臺上字第1901號判決意旨參照），本件被告甲○○、同案被
    告乙○○共同經營之「永成豐廠」及「申安公司」，與「農
    糧署高雄辦事處」所簽訂之合約為「委託辦理公糧經收保管
    加工撥付合約」，其委託被告甲○○、同案被告乙○○所經
    營之「永成豐廠」及「申安公司」辦理之事項公糧之經收、
    保管、加工及撥付業務，並不涉及任何「農糧署高雄辦事處
    」作為行政主體所具有之行政上之權力，應僅係就私經濟之
    行為為單純民事上之委任，尚難認本件被告係受公務機關係
    委託承辦公務之人，自無貪污治罪條例之適用。而修正後之
    貪污治罪條例第2 條更規定：「公務員犯本條例之罪者，依
    本條例處斷」，而依95年7 月1 日修正後之刑法第10條所稱
    公務員者，係指下列人員：「一、依法令服務於國家、地方
    自治團體所屬機關而具有法定職務權限，以及其他依法令從
    事於公共事務，而具有法定職務權限者。二、受國家、地方
    自治團體所屬機關依法委託，從事與委託機關權限有關之公
    共事務者」，已將公務員之定義予以限縮，更無貪污治罪條
    例規定之適用。次按刑法第336 條第1 項所謂侵占公益上所
    持有之物，必須其物因公益上原因而持有，從而侵占之，始
    得構成。如僅受糧食事務所委託保管穀物，純係基於業務上
    之原因，並非因辦理公益而持有，自難依侵占公益上持有物
    之規定論科（最高法院46年臺上字第1164號判例意旨參照）
    。又被告甲○○、同案被告乙○○依上開合約所經收、保管
    加工、撥付之公糧，雖屬種類之物，且依該合約僅須調製合
    乎比例之白米、糙米即可，然依該合約必須限定糧倉保存，
    須經「農糧署高雄辦事處」同意始可移倉等規定，無非為防
    範私自套換，應認上開公糧已屬特定物，如於持有中以易持
    有為所有之意思將之套換私糧，即屬侵占該公糧甚明。本件
    被告甲○○、丁○○分別與同案被告乙○○共同於碾製公糧
    過程中，摻雜一定比例之私有劣米、屑米，套換品質較優之
    公糧予以變賣，縱調製包裝之公糧仍合於合約所定品質，無
    非降低公糧原有品質，使其符合最低標準，而侵占原品質較
    優之公糧，自應成立刑法第336 條第2 項之業務侵占罪。被
    告丁○○雖無與「農糧署高雄辦事處」訂約履約之業務身分
    ，惟與同案被告乙○○間基於犯意聯絡而共同實行，應依修
    正前刑法第31條第1 項之規定，以共犯論。公訴意旨認被告
    甲○○、同案被告乙○○係屬受公務機關委託承辦公務之人
    ，被告丁○○因與同案被告乙○○屬共同正犯，3 人所為均
    係犯貪污治罪條例第4 條第1 項第1 款之受公務機關委託承
    辦公務之人侵占公有財物之罪，即有未恰，而應論以刑法第
    336 條第2 項之業務侵占罪。
三、又按「行為後法律有變更者，適用行為時之法律；但行為後
    之法律有利於行為人者，適用最有利於行為人之法律」，刑
    法第2 條第1 項定有明文。又有關新舊法之比較，應就罪刑
    有關之共犯、未遂犯、想像競合犯、牽連犯、連續犯、結合
    犯以及累犯加重、自首減輕暨其他法定加減原因（如身分加
    減）與加減例等一切情形，綜其全部罪刑之結果而為比較；
    犯罪在新法施行前，新法施行後，緩刑之宣告，應適用新法
    第74條之規定（最高法院95年第8 次刑事庭會議決議意旨參
    照）。查被告甲○○、丁○○即同案被告乙○○行為後，刑
    法第第56條有關連續犯之規定及第74條以下有關緩刑及其負
    擔之規定均有變更，茲比較適用如下：
(一)連續犯部分：
    修正後刑法第56條已刪除連續犯之規定，被告甲○○、丁○○即同案被告乙○○共同多次業務侵占犯行，如依修正後之
    規定，應予分論併罰，自以修正前依連續犯之例論以一罪並
    加重其刑，較屬有利，應適用修正前刑法第56條之規定。
(二)修正前刑法第31條規定：「因身分或其他特定關係成立之罪
    ，其共同實施或教唆、幫助者，雖無特定關係，仍以共犯論
    」；修正後同項規定：「因身分或其他特定關係成立之罪，
    其共同實行、教唆或幫助者，雖無特定關係，仍以正犯或共
    犯論。但得減輕其刑」，比較新舊法結果，原以修正後之刑
    法第31條對於被告丁○○較屬有利。
(三)然上開連續犯及身分共犯規定之修正，經綜其全部罪刑之結
    果而為比較，因本件被告犯行次數甚眾，仍以整體適用舊法
    ，依連續犯論以一罪並加重其刑，對其最為有利，應依刑法
    第2 條第1 項及前開決議意旨，整體適用舊法規定。
(四)至宣告緩刑及命負擔，依前開最高法院95年第8 次刑事庭會
    議決議意旨，應適用新法第74條以下之規定，且無須與上開
    連續犯部分綜合比較整體適用，應單獨適用新法之規定。
四、核被告甲○○、丁○○所為，均係犯刑法第336 條第2 項之
    業務侵占罪。公訴意旨認被告2 人係犯貪污第4 條第1 項第
    1 款受公務機關委託承辦公務之人侵占公有財物罪，容有未
    恰，惟起訴之社會基本事實同一，本院自得變更法條予以審
    理。被告甲○○與同案被告乙○○共同經營「永成豐廠」及
    「申安公司」，並將「申安公司」經分配碾製之公糧私自移
    至「永成豐廠」，由同案被告乙○○指示被告丁○○以摻雜
    私有劣米、屑米套換公糧，已參與構成要件行為，被告丁○○雖未參與「永成豐廠」及「申安公司」實際經營，非與「
    農糧署高雄辦事處」簽立合約之從事業務之人，對於上開公
    糧並無業務上之保管關係，惟其依同案被告乙○○之指示在
    「永成豐廠」碾製公糧（包括被告甲○○由「申安公司」運
    至「永成豐廠」碾製之公糧）時，以上開摻雜劣質私糧方式
    套換公糧，亦已參與構成要件行為。被告甲○○、丁○○及
    同案被告乙○○間，均有犯意聯絡及行為分擔，均應論以共
    犯，被告丁○○應依修正前刑法第31條第1 項論以共犯。被
    告甲○○、丁○○前後多次業務侵占犯行，均時間緊接，觸
    犯構成要件相同之罪名，顯均基於概括犯意聯絡反覆為之，
    均應依修正前刑法第56條連續犯之規定論以一罪，並加重其
    刑。爰審酌被告甲○○、丁○○與同案被告乙○○不思誠實
    履行契約，反共同於碾製過程中，摻入私有劣米、屑米，以
    套換品質較優之公糧予以變賣，使需求單位僅能獲取符合較
    低標準之食米，將各該國軍官兵、受刑人、學生及所屬公務
    員視如芻狗，另自行將所侵占之公糧變賣以獲取暴利，惡性
    實屬重大，所侵占之公糧數量高達白米4 萬餘公斤、糙米5
    萬餘公斤、稻穀3 千餘公斤之多，獲取不法利益更有283 萬
    餘元之鉅，情節甚屬嚴重，自均應予以重懲；惟念本件犯罪
    行為主要由同案被告乙○○策劃執行，被告甲○○乃乙○○
    之子，並為「永成豐廠」之登記負責人，配合將「申安公司
    」分配之公糧移至「永成豐廠」碾製；被告丁○○則係「永
    成豐廠」之員工，依同案被告乙○○指示於碾製公糧時摻雜
    私糧套換，且丁○○僅領取原有薪資，未因此獲有不法利益
    ，又於調查局及偵查中自白犯行，雖於審理中一度否認犯罪
    ，惟於作證時仍自承所犯情節，應認已坦承犯行，犯罪後態
    度尚屬良好；被告甲○○則自始否認犯行，並全部卸責於其
    亡父乙○○，犯罪後態度實屬惡劣，及被告甲○○、丁○○
    2 人參與程度輕重有別，有無因犯罪所得之情形不同等一切
    具體情狀，各量處如主文所示之刑，以資儆懲。
五、另按「（證人保護法）第二條所列刑事案件之被告或犯罪嫌
    疑人，於偵查中供述與該案案情有重要關係之待證事項或其
    他正犯或共犯之犯罪事證，因而使檢察官得以追訴該案之其
    他正犯或共犯者，以經檢察官事先同意者為限，就其因供述
    所涉之犯罪，減輕或免除其刑」，證人保護法第14條第1 項
    固有明文。本件辯護人雖主張被告丁○○應有上開證人保護
    法規定之減免其刑情形，惟卷內查無相關證人保護書等資料
    ，承辦本案之調查員庚○○亦證稱未向檢察官申請適用證人
    保護法（本院卷〈二〉第317 頁），經本院函詢先後承辦本
    案之檢察官，均覆稱未同意被告丁○○適用證人保護法之相
    關規定，有臺灣高等法院高雄分院檢察署、臺灣屏東地方法
    院檢察署函文各1 份在卷足憑（本院卷〈二〉第346 －3 、
    346 －4 頁），自不合於上開證人保護法第14條第1 項之規
    定，不得依該規定減免其刑。惟查被告丁○○前未曾受有期
    徒刑以上刑之宣告，有臺灣高等法院被告前按紀錄表1 份在
    卷可稽，其教育程度僅國小肄業，別無其他專長，畢生均係
    受僱碾米廠從事碾米工作，業據其自承在卷。其為求在「永
    成豐廠」工作謀生，一時失慮，聽從雇主即同案被告乙○○
    之指示，致犯本罪，又未因犯罪而有所得，犯後已坦承犯行
    ，深知悔悟，本院認其經此次科刑教訓後，當益知警惕，應
    無再犯之虞，因認上開對被告丁○○所宣告之刑，以暫不執
    行為適當，爰併予宣告緩刑3 年。另為期於緩刑期間保持良
    好品行，養成重視公眾利益之觀念，併宣告於緩刑期間付保
    護管束，並應向臺灣高雄地方法院檢察署指定之公益團體、
    地方自治團體或社區提供120 小時之義務勞務，以勵自新。
貳、被告甲○○被訴共同違背職務行賄、被告丙○○被訴違背職
    務收受賄賂及公務員登載不實部分：
一、公訴意旨雖以：被告丙○○係「國防部聯合後勤司令部第四
    地區支援指揮部南部地區補給庫旗楠補給庫旗山分庫高鳳點
    」（下稱「高鳳點」，址詳卷）雇員，負責「高鳳點」有關
    蓬萊白米、口糧等物質之接收及撥發業務，屬受公務機關委
    託承辦公務之人。緣同案被告乙○○依「農糧署高雄辦事處
    」上開契約之委託，應由「永成豐廠」應於92年9 月29日前
    碾製完成軍糧756 包（每包50公斤），交由「農糧署高雄辦
    事處」所指定之「青山運輸行」分別運交「高鳳點」200 包
    、國軍「一三七旅」96包、「空十一修」460 包。惟因「永
    成豐廠」不及碾製完成應交「高鳳點」之200 包軍糧，被告
    甲○○及同案被告乙○○2 人恐交付遲延，將遭扣減「永成
    豐廠」之加工費或減少加工分配數額，竟共同基於對於受公
    務機關委託承辦公務之人員關於違背職務行為交付賄賂之犯
    意聯絡，推由被告甲○○提前於92年9 月28日上午11時3 分
    許，以電話聯絡被告丙○○，請求延後1 日運交該200 包軍
    糧。被告丙○○明知延後交接軍糧係違背其職務之事，仍基
    於基於違背職務收受賄賂及不正利益之犯意，於電話中答應
    被告甲○○之請求，同意「永成豐廠」延遲1 日運交上開20
    0 包軍糧。被告甲○○遂於同（28）日11時18分許，以電話
    聯絡「青山運輸行」之負責人寅○○，謊稱翌（29）日因「
    高鳳點」主辦人員休假不在營區，無人接收軍糧，請「青山
    運輸行」於翌（29）日派車至「永成豐廠」運糧時，無須載
    運應送「高鳳點」之200 包軍糧，俟「高鳳點」主辦人員銷
    假上班時，「永成豐廠」將自行派車運交該200 包軍糧至「
    高鳳點」。並囑寅○○於翌（29）日將運交該200 包軍糧之
    糧食交接單，送至「申安公司」交予被告甲○○，致「青山
    運輸行」於翌（29）日僅派車運送「一三七旅」及「空十一
    修」之軍糧，而未運送「高鳳點」之200 包軍糧。安排既畢
    ，被告甲○○即於92年9 月29日即交糧期限屆至當日，邀丙○○至其住處飲宴，並遲於次（30）日始由「永成豐廠」自
    行派車將碾製完成之上開200 包軍糧運至「高鳳點」交被告
    丙○○接收。丙○○明知「永成豐廠」遲於92年9 月30日始
    運交軍糧，為求掩飾，竟另基於公務員登載不實之犯意，於
    具有公文書性質之編號：Ｚ000000000號「行政院農業委員會
    南區糧食管理處高雄辦事處糧食交接單」（下稱「農糧署糧
    食交接單」）上蓋用日期為「92.9.29 」之圓戳章，並在具
    有公文書性質之「陸軍第四後部甲型補給庫三分庫軍米交接
    驗收證明報告單」（下稱「高鳳點軍米交接驗收證明報告單
    」）之「交接日期」及「驗收時間」欄位上登載「92.9.29
    」之不實日期，蓋用自己之職務戳章後，送請不知情之「高
    鳳點」點長辰○○及「旗楠補給庫」輔導長卯○○核章，作
    為交接、驗收該200 包軍糧之證明，足生損害於「高鳳點」
    對於軍糧交接驗收管理之正確性。被告丙○○除接受被告甲○○上開飲宴招待外，復於92年12月30日，再收受被告甲○○所交付20包「澳洲米」（每包市價50元，總價1,000 元）
    之賄賂（後謝），作為前開違背職務行為之對價。因認被告
    甲○○與同案被告乙○○共同涉有貪污治罪條例第11條第1
    項之違背職務行賄罪嫌；被告丙○○則涉有貪污治罪條例第
    4 條第1 項第5 款之違背職務收受賄賂、刑法第213 條之公
    務員登載不實罪嫌等情。
二、按犯罪事實應依證據認定，無證據不得認定犯罪事實；不能
    證明被告犯罪或其行為不罰者，應諭知無罪之判決，刑事訴
    訟法第154 條第2 項、第301 條第1 項分別定有明文。次按
    事實之認定，應憑證據，如未能發現相當證據，或證據不足
    以證明，自不能以推測或擬制之方法，為裁判基礎；且認定
    不利於被告之事實須依積極證據，苟積極證據不足為不利於
    被告事實之認定時，即應為有利於被告之認定；另認定犯罪
    事實所憑之證據，雖不以直接證據為限，間接證據亦包括在
    內，然而無論直接證據或間接證據，其為訴訟上之證明，須
    於通常一般之人均不致有所懷疑，而得確信其為真實之程度
    者，始得據為有罪之認定，倘其證明尚未達到此一程度，而
    有合理之懷疑存在而無從使事實審法院得有罪之確信時，即
    應由法院為諭知被告無罪之判決（最高法院40年臺上字第86
    號、30年臺上字第816 號、76年臺上字第4986號判例意旨參
    照）。
三、公訴意旨認被告甲○○、丙○○涉有上開罪嫌，係以被告甲○○、丙○○、同案被告乙○○於調查局詢問時之供述、證
    人即青山運輸行負責人寅○○於調查局詢問及檢察官偵訊時
    之證述，及被告甲○○分別於92年9 月28日上午11時3 分與
    被告丙○○通話、於同日上午11時14分與青山運輸行負責人
    寅○○通話之通訊監察譯文、農糧署高雄辦事處92年9 月29
    日糧食交接單、陸軍第四後甲型補給庫三分庫軍米交接驗收
    證明報告等，為其主要論據。訊據被告甲○○、丙○○固均
    坦認上開送交高鳳點之200 包軍糧應於92年9 月29日送達，
    確有於92年9 月28日上午11時3 分由甲○○以電話聯繫丙○○，情商延後1 日即於92年9 月30日送交上開200 包軍糧，
    丙○○有於92年9 月29日應甲○○之邀請至甲○○住處、亦
    有於92年12月30日收受甲○○所交付20包「澳洲米」；丙○○並坦認有於「農糧署高雄辦事處日糧食交接單」上蓋用日
    期為「92.9.29 」之圓戳章，並在「高鳳點軍米交接驗收證
    明報告單」之「交接日期」及「驗收時間」欄位上登載「92
    .9.29 」之日期，蓋用自己之職務戳章等情，惟均堅詞否認
    有上開犯行，被告甲○○辯稱：我於92年9 月28打電話給丙○○及寅○○，係因父親乙○○擔心無法於同年9 月29日如
    期碾製完成200 包軍糧，惟乙○○事後有向我表示當（29）
    日上午已將該200 包軍糧趕製出來，於當天下午自行派車送
    交高鳳點；我與丙○○本係舊識，於92年9 月29日請他到家
    中只是喝茶，並非招待飲宴，至於20包澳洲米係給丙○○軍
    中士兵試吃，如果合口味，可能有機會打入軍中做成生意等
    語。被告丙○○則辯稱：「永成豐廠」應於92年9 月29日碾
    製完成送交「高鳳點」之200 包軍糧，確係於92年9 月29日
    下午送到，經伊與「高鳳點」點長辰○○、三分庫輔導長卯
    ○○會同點收無誤後，始在「農糧署高雄辦事處日糧食交接
    單」上蓋用日期為「92.9.29 」之圓戳章，並在「高鳳點軍
    米交接驗收證明報告單」之「交接日期」及「驗收時間」欄
    位上登載「92.9.29 」之日期，蓋用自己之職務戳章，送交
    辰○○卯○○核章，與甲○○係舊識，於92年9 月30日僅係
    至其住處泡茶聊天，並無接受飲宴招待，所收受吳昆堯所交
    付之20包澳洲米，則係給軍中士兵試吃，並非收受賄賂等語
    。是此部分主要爭點厥為：（一）「永成豐廠」應於92年9
    月29日碾製完成並運交「高鳳點」之200 包軍糧，究係於92
    年9 月29日送交「高鳳點」，由被告丙○○接收；或係遲於
    92年9 月30日（或以後）始運交「高鳳點」；（二）被告丙○○是否屬受公務機關委託承辦公務之人；及（三）被告丙○○接受被告甲○○之飲宴招待及收受被告甲○○所交付之
    上開20包澳洲米，是否構成收受賄賂或不正利益之對價關係
    。經查：
(一)上開送交高鳳點之200 包軍糧應於91年9 月29日送達，而被
    告甲○○確有於92年9 月28日上午11時3 分以電話聯繫丙○○，情商延後1 日即於92年9 月30日送交上開200 包軍糧，
    被告丙○○並於92年9 月29日應甲○○之邀請至甲○○住處
    ，復於92年12月30日收受甲○○所交付20包「澳洲米」；丙○○並於「農糧署高雄辦事處日糧食交接單」上蓋用日期為
    「92.9.29 」之圓戳章，並在「高鳳點軍米交接驗收證明報
    告單」之「交接日期」及「驗收時間」欄位上登載「92.9.2
    9 」之日期，蓋用自己之職務戳章等情，業據被告甲○○、
    丙○○均於本院審理中坦認不諱（本院卷第一卷第51、52頁
    ），且經證人即青山運輸行負責人寅○○於調查局詢問、檢
    察官偵訊及本院審理時證述明確（調查局高雄市調查處調查
    卷一第436 至438 頁、第444 至445 頁、93年度偵字第1553
    9 號卷第168 至169 頁、本院卷第二卷第429 至431 頁），
    並有「農糧署高雄辦事處日糧食交接單」、「高鳳點軍米交
    接驗收證明報告單」影本各1 份（調查局高雄市調查處調查
    卷一第465 、466 頁）、通訊監察譯文2 份（調查局高雄市
    調查處調查卷二第85至88頁）在卷可稽，此部分之事實已堪
    認定。
(二)證人即前「高鳳點」點長辰○○到庭證稱：其於92年9 月間
    任職「高鳳點」點長，職務包括「高鳳點」之軍糧交接驗收
    ，依卷附「92年9 月29日高鳳點軍米交接驗收證明報告單」
    （調查局高雄市調查處調查卷一第465 頁），每包米為50公
    斤，200 包共1,000 公斤，於貨運司機送達「高鳳點」時，
    由我們抽驗，抽到的就拿到磅秤上秤重，至於「含碎米量」
    、「水分含量」及「被害粒」等數據，則是隨機以米刺抽驗
    。記載之交接時間即為實際之交接時間沒錯，但要回想確實
    交接時間，已記不得了。交接驗收證明報告單上日期係由丙○○填寫，必須確實是那天送米進來我才會蓋章，若日期不
    對我就不會蓋章，米的進出、登記我都要負責。米送到時，
    除上開交接驗收證明報告單外，還附有糧食交接單，我們不
    會在糧食交接單上做任何註記。我在交接驗收軍糧時必須會
    同三分庫之輔導長即卯○○，若來送米的時間遇到我休假，
    連上會派相同職位之軍官代理，若是遇到卯○○休假，三分
    庫會派副主官甚至主官親自來代理。在我任職期間沒有因我
    或卯○○有勤務或休假而更改送米時間，必須按表定時間送
    到等語（本院卷第二卷第418 至424 頁）。證人即前三分庫
    輔導長卯○○亦於本院審理中證稱：我於92年9 月間任職三
    分庫輔導長，駐地在旗山。卷附「92年9 月29日高鳳點軍米
    交接驗收證明報告單」上「政三」職章略為模糊，若是我的
    姓名即係我蓋用的，交接驗收證明報告單上「驗收結果時間
    」欄記載92年9 月29日即係填表時間，因驗收次數過多，我
    不記得該日有無驗收該批軍糧，也不能確定上開交接驗收證
    明報告單確係92年9 月29日交接驗收，惟定須報告單上資料
    填妥後我才會蓋章。「高鳳點」驗收軍糧的時間大多由辰○○通知我，丙○○很少，每次通知的人未必相同。印象中我
    曾因開會而協調改時間，但我會跟長官先去開會後再過去「
    高鳳點」驗收，如遇休假我仍會前往驗收。交接驗收證明報
    告單上我的職章都是驗收當天確定後就蓋用，接任之初我曾
    有幾次忘了帶職章而於事後補蓋，但92年後我都有隨身攜帶
    職章，都是在驗收現場蓋的。我在驗收時必須確認數量，隨
    機抽驗米糧，是用米刺插入袋中測定品質，有時我會親自抽
    驗等語（本院卷第二卷第425 至428 頁）。依上開2 名證人
    所述，交接驗收軍糧之時間係按表定時間，不得更改，且丙○○交接驗收軍糧時，必須會同證人辰○○及卯○○在場，
    且2 名證人均未曾因勤務或休假更改驗收日期，卯○○遇開
    會時仍於會後前往驗收，遇休假時仍親往驗收，辰○○及卯
    ○○2 人均於確認被告丙○○在交接驗收證明報告單記載之
    日期、數量及抽驗品質無誤後，於驗收當日依職務高低依序
    核章，衡情被告丙○○應無機可乘，而無延後1 日即於92年
    9 月30日始交接驗收「永成豐廠」送交之200 包軍糧，並在
    該交接驗收證明報告單倒填92年9 月29日之日期，而能通過
    2 名證人之審核，均在該交接驗收證明報告單核章之可能。
    足見被告甲○○、丙○○辯稱該批軍糧係於92年9 月29日趕
    製完成，並於當日下午自行派車送交「高鳳點」，由被告丙○○會同證人辰○○、卯○○交接驗收等語，信而有徵，堪
    予採信。
(三)至證人即同案被告乙○○於93年6 月11日在調查局詢問時所
    製作之筆錄，與辯護人聲請複製該次詢問錄音帶自行勘驗結
    果有所不符，並製有勘誤表1 份在卷可稽（本院卷第一卷第
    198 頁），並經檢察官當庭表示同意以辯護人書狀所載勘誤
    表更正調查局筆錄（本院卷第二卷第270 頁）。依上開經勘
    誤更正後之筆錄，證人乙○○於調查員詢問「永成豐廠」應
    交「高鳳點」之200 包軍糧是否於92年9 月30日始送交「高
    鳳點」時，先為肯定表示，後又則表示無法確定，要看交接
    單才知道等語（本院卷第一卷第198 頁）；於偵查中則證稱
    ：要交「高鳳點」之200 包軍糧，我們當天（92年9 月29日
    ）就碾製完成了，請員工子○○用公司的車送去的，車號英
    文字母我忘記了，數字部分是136 號，聯勤聯勤一般裝備補
    給庫92年9 月29日至同年月30日營區人員車輛進出管制登記
    簿上看不出我們公司的車輛，但進出營區也不見得定有登記
    等語（93年度偵字第15539 號卷第162 頁）。然子○○已於
    95年11月25日死亡，業如前述，已無從傳喚訊明，而觀諸聯
    勤一般裝備補給庫93年7 月15日陀拄字第0930000955號函附
    該補給庫92年9 月29日至92年10月3 日營區人員車輛進出管
    制登記簿影本1 份（93年度偵字第15539 號卷第51至58頁）
    ，均未見有證人乙○○所稱車號數字為136 號之車輛進出營
    門，亦未見登載子○○之姓名，雖不足佐證人乙○○上開證
    述，惟亦不足為公訴意旨所指「永成豐廠」於92年9 月30日
    始將200 包軍糧送交「高鳳點」之佐證，自不得僅以被告吳
    昆堯確有以電話商請被告丙○○延後1 日交糧，遽認「永成
    豐廠」確係遲於92年9 月30日（或以後）始將上開軍糧送到
    ，而為被告甲○○、丙○○不利之認定。
(四)又被告丙○○自承原屬軍職人員，於退伍後轉任「國防部聯
    合後勤司令部第四地區支援指揮部南部地區補給庫旗楠補給
    庫旗山分庫高鳳點」之雇員，負責負責「高鳳點」有關蓬萊
    白米、口糧等物質之接收及撥發業務。「高鳳點」既屬國防
    部聯合後勤司令部之下級單位，則被告丙○○即屬國防部聯
    合後勤司令部組織規程第6 條所稱：「本部依業務需要，得
    進用國軍聘雇人員；本規程中華民國95年2 月15日修正施行
    後，不得進用前項人員；已進用者，得繼續僱用至離職為止
    」之雇員，並依國防部聯合後勤司令部辦事細則第14條第2
    款所稱負責糧秣之補給、獲得、儲存、調撥、收繳、帳籍管
    理之人員，固屬貪污治罪條例第2 條所定依據法令從事公務
    之人員。惟依上開被告甲○○、丙○○間之監聽譯文觀之（
    調查局高雄市調查處調查卷二第85頁正、反面），2 人全無
    客套語氣，衡情當屬熟識，且依監聽譯文所示，被告甲○○
    另於92年9 月29日晚間8 時，以其使用之0000000000號行動
    電話，打入許建所使用之0000000000號行動電話，亦僅稱「
    你到我家來」、「來啦，來家裡吃飯喝酒」等語（同上卷第
    90頁反面），既非邀請其至豪華之飯店、餐廳或風月場所飲
    宴，又未明示或暗示在住處準備奢華佳餚、名酒或備有何種
    娛興節目以款待，自難僅以上開單純之譯文內容，及被告丙○○確有赴約，即推論被告甲○○確有以招待飲宴，及被告
    丙○○確有接受飲宴招待之不法利益，遑論以此作為違背職
    務之對價關係。至公訴意旨所指之澳洲米係由同案被告乙○○自澳洲進口，每包重1.6 公斤，市價為新臺幣50元，業據
    證人乙○○於調查局詢問時證述明確，起訴書對於上開澳洲
    米之單價亦記載明確。然該澳洲米每包市價既僅區區50元，
    全部20包合計亦不過1,000 元，被告丙○○果能為此1,000
    元之代價，甘冒貪污治罪條例之重罪，而為公訴意旨所指之
    違背職務收受賄賂及公務員登載不實之犯行，容有違乎常理
    之處，衡諸社會通常經驗，實難認上開澳洲米20包，足為違
    背職務之對價關係，亦難以此遽為被告不利之認定。
四、綜上，檢察官所舉上開證據，未能證明被告甲○○邀請被告
    丙○○至其住處確有飲宴，且該飲宴構成交付及收受不當利
    益之對價關係，且「永成豐廠」確係遲於92年9 月30日始將
    200 包軍糧送交「高鳳點」，使通常一般之人均不致有所懷
    疑，而得確信其為真實之程度，而存有被告丙○○至被告甲○○之住處並無飲宴、澳洲米非屬賄賂及該200 包軍糧係於
    92年9 月29日送交「高鳳點」之合理懷疑，自不得對甲○○
    以違背職務行賄罪、對丙○○以違背職務收賄及公務員登載
    不實罪名相繩。又本院復查無其他積極事證，足認被告甲○○、丙○○有公訴意旨所指之犯行，揆諸前開說明，自應基
    於無罪推定之原則，認此部分仍屬不能證明被告甲○○、丙○○犯罪，分別諭知被告丙○○無罪、被告甲○○此一被訴
    部分無罪之判決。
參、被告戊○○被訴公務員登載不實部分：
一、公訴意旨另以：被告戊○○係原「行政院農業委員會南區糧
    食管理處高雄辦事處」（因已改制，以下仍簡稱「農糧署高
    雄辦事處」）檢驗課之技士，負責辦理公糧稻榖稻米之檢驗
    工作。其於92年9 月29日前往「永成豐廠」為例行性檢驗工
    作時，明知「農糧署高雄辦事處」委託「永成豐廠」應於92
    年9 月29日碾製完成，運交「高鳳點」200 包、國軍「一三
    七旅」96包、「空十一修」460 包，其中應運交「高鳳點」
    之200 包軍糧並未於當（29）日碾製完成接受檢驗。竟基於
    公務員登載不實之犯意，在具有公為書性質之「行政院農委
    會南區糧食管理處高雄辦事處公糧稻米檢驗報告表」（下稱
    「農糧署公糧稻米檢驗報告表」）中，登載於92年9 月29日
    完成驗收含上開應送「高鳳點」之200 包軍糧在內共756 包
    軍米之「水分」、「變色粒」等品質相關數據之不實內容，
    並據以核發「公糧食米驗收證」而完成驗收，足生損害於「
    農糧署高雄辦事處」對於公糧加工數額稽核之正確性。因認
    被告戊○○亦涉有刑法第213 條之公務員登載不實罪嫌等情
    。
二、公訴意旨認被告戊○○涉有公務員登載不實罪嫌，係以被告
    戊○○於偵查中之供述、同案被告乙○○於調查局詢問時之
    證述，及92年9 月29日農糧署高雄辦事處公糧稻米驗收報告
    表、公糧食米驗收證影本等，為其主要論據。訊據被告戊○○堅決否認有何公務員登載不實犯行，辯稱：其於92年9 月
    29日至「永成豐廠」驗收時，確有驗收共756 包之軍糧等語
    。經查：檢察官所舉上開證據，尚不足證明「永成豐廠」未
    於92年9 月29日將該批應送交「高鳳點」之200 包軍糧碾製
    完成，並送交「高鳳點」交接驗收乙節，已如前述，自不得
    以被告戊○○在92年9 月29日農糧署高雄辦事處公糧稻米驗
    收報告表上，登載已驗收含應送交「高鳳點」200 包軍糧在
    內之全數756 包軍糧之「水分」、「變色粒」等品質相關數
    據，並據以核發公糧食米驗收證，遽認其在上開公糧稻米驗
    收報告表所登載之數據係不實之內容，而核發不實之公糧食
    米驗收證，而以公務員登載不實罪名相繩。應認仍存有該20
    0 包軍糧業於92年9 月29日趕工碾製完成，而由被告戊○○
    依規定確實驗收之合理懷疑，揆諸同前說明，應基於無罪推
    定原則，認本件同屬不能證明被告戊○○犯罪，亦應諭知其
    無罪之判決。
據上論斷，應依刑事訴訟法第299 條第1 項前段、第300 條、第
301 條第1 項前段，刑法第2 條第1 項、第28條，修正前刑法第
31條第1 項、第56條，刑法第336 條第2 項、第74條第1 項第1
款、第2 項第5 款、第93條第1 項第2 款，刑法施行法第1 條之
1 ，判決如主文。
本案經檢察官癸○○到庭執行職務。
中　　華　　民　　國　　96　　年　　10　　月　　5 　　日
                  刑事第六庭    審判長法　官  曾逸誠
                                      法  官  陳思睿
                                      法  官  林柏壽
以上正本證明與原本無異。
如不服本判決應於收受本判決後10日內向本院提出上訴書狀，並
應敘述具體理由，如未敘述上訴理由者，應於上訴期間屆滿後20
日內補提理由書狀於本院（均須按他造當事人之人數附繕本）「
切勿逕送上級法院」。
中　　華　　民　　國　　96　　年　　10　　月　　8 　　日
　　　　　　　　　　　　　　　　　    書記官  林國龍
附錄本案論罪科刑法條：
中華民國刑法第336 條第2 項
對於業務上所持有之物，犯前條第1 項之罪者，處6 月以上5 年
以下有期徒刑，得併科3 千元以下罰金。
